【裁判字號】    90,訴,235
【裁判日期】    901231
【裁判案由】    偽造貨幣
【裁判全文】
臺灣臺東地方法院刑事判決                            九十年度訴字第二三五號
    公  訴  人  臺灣臺東地方法院檢察署檢察官
    被      告  乙○○
                己○○
    共      同
    選任辯護人  邱聰安
右列被告等因偽造貨幣案件，經檢察官提起公訴（九十年度偵字第一六三八號），本
院判決如左：
    主  文
乙○○連續行使偽造之通用紙幣，處有期徒刑參年壹月。扣案之偽造新臺幣壹仟元紙
幣肆張沒收。
己○○無罪。
    事  實
一、乙○○在他人所繳付之合會會款中發現有偽造之新臺幣（下同）一千元通用紙幣
    二張，並於民國九十年八月二十五日上午，在屏東縣屏東市○○路某處，拾獲他
    人遺失之牛皮紙袋一只，並內含七張偽造之一千元通用貨幣，明知該一千元紙幣
    七張，係屬偽造之通用紙幣，竟意圖為自己不法之所有而侵占入己，並且乙○○
    更在明知為偽造之通用紙幣之情形下，竟意圖供行使之用予以收集，以及基於行
    使偽造通用貨幣之概括犯意，於下列時、地先後多次持偽造之一千元紙幣偽詐購
    財物：(1)於九十年八月二十日上午十一時許，乙○○至臺東縣金峰鄉新興村二鄰
    二十號，持一張一千元偽鈔向戊○○購買沙拉油一罐，並由戊○○找錢給乙○○
    九百元，等到戊○○發現係偽鈔時乙○○已離去，戊○○並將該一千元偽鈔毀棄
    。(2)於九十年八月二十八日下午二時（起訴書誤載為上午十一時三十分）許，乙○○至臺東縣太麻里鄉金崙村十鄰四三二號，持一張一千元偽鈔向丙○○○購買
    康寶濃湯及口香糖等物，並由丙○○○找錢給乙○○九百元（起訴書誤載為九百
    八十元）。(3)於九十年八月二十八日下午三時許，乙○○將一張一千元偽鈔交給
    不知情之丈夫己○○至臺東縣太麻里鄉金崙十四鄰溫泉十五之五號，向丁○○購
    買運動飲料及洋芋片等物，並由丁○○找錢給己○○九百四十元（起訴書誤載為
    九百七十元）。(4)於九十年八月二十八日下午五時四十五分許，乙○○將一張一
    千元偽鈔交給不知情之丈夫己○○至臺東縣太麻里鄉北里村四鄰五四號，向甲○○購買米酒及罐頭等物，經甲○○當場識破己○○所持之一千元紙幣係偽造之紙
    幣而使己○○換以一千元真鈔購買物品。而在己○○持偽鈔向購買物品之際，在
    甲○○之店面前警員發現有異，於同日下午六時許，在臺東縣省道臺九縣公路美
    和村路段，為警攔檢盤查，在乙○○身上查獲所持有一千元偽鈔共二張，連同丙○○○、丁○○所繳回之二張偽鈔，共扣得乙○○使用之一千元偽鈔四張。
二、案經臺東縣警察局大武分局報請臺灣臺東地方法院檢察署檢察官偵查起訴。
    理  由
一、訊據被告乙○○固坦承有侵占遺失物之行為，然矢口否認有何行使偽造通用紙幣
    之犯行，辯稱伊並不知所拾得者係偽造之通用一千元紙幣云云。經查右揭犯罪事
    實，業據被害人戊○○、丙○○○、丁○○及甲○○指證詳實，並有四紙偽造之
    一千元紙幣扣案及照片、扣押物品清單、贓證物品保管領據在卷足憑。且自被告
    乙○○身上查獲而扣案之一千元紙鈔四張，經中央銀行發行局鑑驗結果，認均以
    彩色噴墨方式仿印，無隱藏字及凹版印紋凸起效果，紙質與真鈔不同，水印及安
    全線以灰色墨在紙張正、背面仿製，另安全線以黏貼箔膜（含面額數字）方式仿
    鈔券正面五段裸露部分，無折色變色效果，左下角之「１０００」面額數字，無
    折光變色反應之情，有中央銀行發行局九十年十一月二十七日（九○）台央發字
    第○三○○六○六三一號函附卷可稽。參諸被告乙○○於九十年八月二十八日上
    午十一時許在臺東縣金峰鄉行使一千元偽鈔而找錢換得真鈔九百元，更進而在九
    十年八月二十八日下午連續三次在臺東縣太麻里鄉行使一千元偽鈔而有二次均找
    錢換得真鈔九百元及九百七十元之客觀事實，再被告乙○○在偵查中更供承對前
    開拾得之一千元鈔票「我心中有懷疑撿到是假鈔，想試試看可不可買」等語，顯
    然被告乙○○主觀上對所拾得之一千元鈔票係偽造之紙幣至少有不確定之故意，
    加上被告乙○○在警訊時亦供承自己所有之偽鈔中有二張係從他人所繳付之合會
    會款中所取得之情，則可認被告係意圖供行使之用而有計畫地予以收集一千元偽
    鈔，並進而行使之而換取真鈔及零錢。被告乙○○所辯不知其所使用之一千元偽
    鈔係偽造之紙幣云云，與常理與實情不符，並不可採。事證明確，被告乙○○之
    犯行應堪認定。
二、被告乙○○除侵占遺失物外，並明知為偽造之一千元紙幣，仍意圖供行使之用而
    收集並持以行使購物，核被告乙○○所為，係犯刑法第三百三十七條侵占遺失物
    罪及刑法第一百九十六條第一項前段、第三項之行使偽造通用紙幣既遂罪與未遂
    罪。被告乙○○意圖供行使之用而收集偽造通用紙幣之低度行為應為其行使偽造
    通用紙幣之高度行為吸收，不另論罪。又被告乙○○利用不知情之己○○於九十
    年八月二十八日下午三時許及同日下午五時四十五分許行使偽造之紙幣，被告乙○○此兩次行使偽造通用紙幣之犯行，應論以間接正犯。被告乙○○前後多次行
    使偽造通用紙幣既遂及未遂之犯行，均時間緊接，方法相同，觸犯構成要件相同
    之罪名，顯係基於概括犯意反覆為之，應依連續犯之規定論以一行使偽造通用紙
    幣既遂罪，並依刑法第五十六條之規定加重其刑。雖被告乙○○於九十年八月二
    十日上午十一時許至臺東縣金峰鄉新興村二鄰二十號持偽造之一千元紙幣向被害
    人戊○○購買物品之犯行，公訴人認罪嫌不足，然本院認此部分仍應係構成刑法
    第一百九十六條第一項之犯行，且此部分與前開公訴人起訴之部分有裁判上一罪
    之關係，自為本院所得審理論究範圍。另被告乙○○所犯刑法第三百三十七條侵
    占遺失物罪及刑法第一百九十六條第一項前段之行使偽造通用紙幣罪兩罪間，有
    方法結果之牽連關係，應從一重刑法第一百九十六條第一項之連續行使偽造通用
    紙幣罪處斷。爰審酌被告之素行、犯罪動機、目的、手段、生活狀況、智識程度
    、行使偽造通用紙幣對國家金融及社會秩序所生危害暨犯罪後之態度等一切情狀
    ，量處如主文所示之刑，以示懲儆。扣案之偽造之通用紙幣一千元四張，應依刑
    法第二百條規定，不問屬於被告乙○○所有與否，均宣告沒收。
三、公訴意旨除前開論罪之事實外，尚認被告己○○與被告乙○○有犯意連絡及行為
    分擔，因認被告己○○亦共同涉有刑法第一百九十六條第三項、第一項之行使偽
    造通用紙幣既遂罪與未遂罪嫌。
（一）按犯罪事實應依證據認定之，無證據不得推定其犯罪事實；又不能證明被告犯
      罪者，應諭知無罪之判決，刑事訴訟法第一百五十四條、第三百零一條第一項
      分別定有明文。又認定不利於被告之事實，須依積極證據，證據不足為不利於
      被告事實之認定時，即應為有利於被告之認定，更不必有何有利之證據，故犯
      罪事實之認定，應憑真實之證據，倘證據是否真實尚欠明確，自難以擬制推測
      之方法，為其判斷之基礎，最高法院三十年度上字第八一六號、五十三年度臺
      上字第六五六號判例意旨可資參照。
（二）公訴人認被告己○○涉有前揭行使偽造通用紙幣罪嫌，無非係以被害人丁○○
      、甲○○指訴屬實，並有扣案之偽鈔四紙可資佐證，為主要之論據。訊據被告
      己○○固坦承於九十年八月二十八日下午三時許及下午五時四十五分許分別在
      臺東縣太麻里鄉金崙村十四鄰溫泉十五之五號、臺東縣太麻里鄉北里村四鄰五
      四號向丁○○、甲○○以一千元偽鈔購買物品，惟堅決否認有何共同行使通用
      紙幣之犯行，辯稱當時在臺東縣太麻里鄉購物所需之金錢全由被告乙○○交給
      伊使用，伊並不知所使用之一千元紙鈔係偽造等語。經查，被告己○○於九十
      年八月二十八日下午三時許及下午五時四十五分許分別向丁○○、甲○○購物
      所使用之一千元偽鈔，均係自被告乙○○處所取得，業據被告乙○○供承在卷
      ；再當天購物所使用之一千元偽鈔，全係被告乙○○自合會會款及拾獲之牛皮
      紙袋而獲得，亦為被告乙○○供承屬實，既然九十年八月二十八日下午被告己○○購物所用之一千元偽鈔，全然係被告乙○○現場提供，衡情被告己○○在
      相信其妻即被告乙○○會給予真鈔之情形下而取得偽鈔後即向商家購物，尚難
      要求被告己○○可立即分辨所取得者為偽造之紙幣，是被告己○○所辯其不知
      所行使之一千元鈔票係偽鈔之情應可採信。既然被告己○○欠缺行使偽造紙幣
      之故意，核與刑法第一百九十六條第一項、第二項之規定不侔，尚難以該罪相
      繩。此外，復查無其他積極證據足資證明被告己○○有何該當行使偽造紙幣之
      構成要件之犯行，不能證明被告己○○犯罪，自應諭知無罪之判決。
據上論斷，應依刑事訴訟法第二百九十九條第一項前段、第三百零一條第一項前段、
刑法第第五十六條、第一百九十六條第一項前段、第三百三十七條、第五十五條、第
二百條，罰金罰鍰提高標準條例第一條前段，判決如主文。
本案經檢察官趙期正到庭執行職務。
中      華      民      國      九十      年      十二    月    卅一    日
                                  臺灣臺東地方法院刑事庭
                                          法  官  范智達
右正本證明與原本無異。
如不服本判決，應於判決送達後十日內向本院提出上訴狀。（須附繕本）
「切勿逕送上級法院」
                                          書記官  賴淑芬
中      華      民      國      九十      年      十二    月    卅一    日
附錄本案論罪科刑法條全文：
刑法第一百九十六條
行使偽造、變造之通用貨幣、紙幣、銀行券，或意圖供行使之用而收集或交付於人者
，處三年以上十年以下有期徒刑，得併科五千元以下罰金。
收受後方知為偽造、變造之通用貨幣、紙幣、銀行券而仍行使，或意圖供行使之用而
交付於人者，處五百元以下罰金。
第一項之未遂犯罰之。
刑法第三百三十七條
意圖為自己或第三人不法之所有，而侵占遺失物、漂流物或其他離本人所持有之物者
，處五百元以下罰金。


司法院資訊處製作；財團法人民間司法改革基金會備份。
